【裁判字號】    91,簡上,163
【裁判日期】    920305
【裁判案由】    違反電業法
【裁判全文】
臺灣臺北地方法院刑事判決                        九十一年度簡上字第一六三號
    上  訴  人  乙○○
    即  被  告
右列上訴人違反電業法案件，不服本院九十年度簡字第一七三九號中華民國九十一年
五月二十二日第一審判決（起訴案號：臺灣臺北地方法院檢察署九十年度偵字第二七
九九號），提起上訴，本院判決如左：
    主  文
原判決撤銷。
乙○○損壞公務員委託第三人掌管之文書，處有期徒刑參月，如易科罰金，以參佰元
折算壹日。
    事  實
一、乙○○於民國八十五年七月中旬某日，向案外人甲○○承租臺北市○○區○○街
    一九○號及一九二號二戶房屋，並將二屋打通經營富貴川菜餐廳，該餐廳用電係
    以臺灣電力股份有限公司（下稱臺電公司）之電度表計費，且該餐廳之冷氣及抽
    油煙機接原供應一九０號一樓、電號為七０─八三七一─一０號之電表，而餐廳
    之其餘用電器具如電燈等，則接用原供應一九二號、電號為七０─八三七四─一
    ０號電表。詎其為節省餐廳電費成本之支出，竟於承租日即八十五年七月中旬後
    某日，將臺電公司委託用戶保管之電號為七０─八三七一─一０號電度表箱封印
    鎖剪斷損壞後，打開端子蓋，鬆脫Ｐ三線路之Ｓ型電壓勾，使圓盤轉慢，致計量
    失效不準（約為正常計值之一半），以此不正方法竊電，迄八十九年十二月十八
    日上午十一時左右，經臺電公司稽查員丙○○前往該址會同使用人查驗，發現電
    度表封印已遭損壞，始查知上情，估算損失電度約十四萬三千多度。
二、案經臺北市政府警察局萬華分局報請臺灣臺北地方法院檢察署檢察官偵查後，聲
    請以簡易判決處刑。
    理  由
一、訊據被告乙○○矢口否認有何竊電犯行，辯稱：電表放在那裡，伊都不清楚，如
    何竊電？且伊有二個電表，如果要動手腳，為什麼只動一個？又換了新電表前後
    ，電費根本沒有差別云云，並提出電號七０─八三七四─一０六號電表自八十九
    年六月至九十一年四月之電費單、基本資料、電號七０─八三七一─一一號電表
    之基本資料、自九十年九月至九十一年五月之電費單為證。惟查，
（一）被告向案外人甲○○租用臺北市○○區○○街一九○號、一九二號一樓二戶打
      通後經營富貴川菜餐廳，其中之冷氣及抽油煙機係接用原供應一九０號用電、
      電號為七０─八三七一─一０號之電表，而該電度表箱封印鎖經人剪斷損壞，
      打開端子蓋，鬆脫Ｐ三線路之Ｓ型電壓勾，使圓盤轉慢，致計量失效不準，約
      為正常計值之一半，而前揭封印正面是臺電公司之閃電標示，背面是封印鎖之
      序號，其目的是表示臺電公司檢驗合格防止竊電等情，業據被告自承租用前揭
      址經營餐廳等情無訛，並經證人即臺電公司用電稽查員丙○○於警訊及本院調
      查時及證人甲○○於本院調查時結證明確，且有臺電公司臺北市區營業處九十
      年二月十二日北市區費稽字第九００二─０三二六號函、臺電公司會同被告現
      場查驗之用電實地調查書一紙、電表勘驗照片四張、用電度數表、臺電公司臺
      北市區營業處九十年五月三十日北市區費稽字第九００五─０八四八號函及函
      附之用電資料（分見偵卷第十四頁、第八頁、第九頁至第十頁、第十五頁，原
      審卷第五頁至第十頁）及證人丙○○於九十一年九月三日庭提之電號為七０─
      八三七一─一一四號電表自八十五年一月迄九十一年十二月之用電度數單附卷
      可佐，是前情要可認定。
（二）又證人甲○○證稱：東園街一九０號一樓是伊自八十五年七月出租予被告，還
      未出租之前與一九二號是隔起來的，乙○○開始承租就將二屋之牆壁打通等語
      ，參以該餐廳之冷氣及抽油煙機係接用原供應一九０號用電、電號為七０─八
      三七一─一０之電表，是該餐廳之冷氣及抽油煙機用電是由被告接用於前揭電
      表乙節，應可認定，是若與該餐廳無涉第三人，要無大費周章剪斷電度表箱封
      印鎖，打開端子蓋，鬆脫Ｐ三線路之Ｓ型電壓勾，使圓盤轉慢，致計量失效不
      準，而使被告得利，卻使其自身承受負刑事、行政責任之風險之理，則被告辯
      稱：伊並無竊電云云，即無可採；另被告固提出電號七０─八三七四─一０六
      號電表自八十九年六月至九十一年四月之電費單、基本資料、電號七０─八三
      七一─一一號電表之基本資料、自九十年九月至九十一年五月之電費單，以證
      實被查獲前後之用電度數並無不同云云，惟被告所提出電號為七０─八三七四
      ─一０六號電表之資料，與系爭電表電號即七０─八三七一─一０不同，即無
      得據為比較之基礎，又據證人丙○○於九十一年九月三日庭提之電號七０─八
      三七一─一一─四號電表 (用電地址為臺北市○○街一九０號一樓）自八十五
      年一月迄九十一年十二月之用電度數單，比較八十九年十二月十八日查獲日前
      後各年八月份之用電度數，八十五年至八十七年間，均在七千三百十五度至九
      千三百五十九度間，而九十年八月份則用電一萬零五百八十七度、九十一年八
      月份用電一萬一千一百九十八度（九十年九月六日前為隔月收費、九十年九月
      六日後改為每月收費，是九十一年八月份含七月及八月），足徵被告被查獲後
      ，上開電表所計算之用電度數顯然高於被查獲前之用電度數，是被告所辯被查
      獲前後用電度數相同云云，亦無可採；再本案之電表是接冷氣、抽油煙等餐廳
      必備且耗電量最大之電氣用品，另一個原供應一九二號之電表則是接用其餘用
      電器具，則僅變動用電量較大之電表，亦與常情無違，是被告所辯伊有二個電
      表，若要動為什麼不動二個云云，亦無可採。
（三）綜上各節，被告所辯均無可採，本件事證明確，被告犯行要可認定，應依法論
      科。
二、查臺灣電力公司在用戶電度表裝置之封印，一面刻有電力公司或臺電字樣，一面
    印有閃光圖案，既用以證明為電力公司所加封，即與刑法第二百二十條第一項所
    稱足以表示其用意之證明者相當，自應以文書論；又該封印隨同出租之電度表，
    委由用戶保管，自屬刑法第一百三十八條所稱之「公務員委託第三人掌管之文書
    」（最高法院二十八年上字第二五三六號判例意旨及最高法院六十六年度第一次
    刑庭庭推總會決議《一》均同此見解）。是核被告乙○○上開所為，係犯刑法第
    一百三十八條損壞公務員委託第三人掌管之文書罪及電業法第一百零六條第三款
    以其他方法使電度表失效不準罪。又損壞電度表封印之目的，在於使電度表失效
    不準，是被告所犯上開二罪，自有方法目的之牽連犯關係，應從一重之損壞公務
    員委託第三人掌管之文書罪處斷。原審依刑事訴訟法第四百四十九條第一項前段
    、第三項、第四百五十四條第二項，電業法第一百零六條第三款，刑法第十一條
    前段、第二條第一項前段、第一百三十八條、第五十五條、第四十一條第一項前
    段，罰金罰鍰提高標準條例第一條前段、第二條，判處被告損壞公務員職務上掌
    管之物品，處有期徒刑參月，如易科罰金，以參佰元折算壹日，固非無見，惟上
    開封印應屬刑法第一百三十八條所稱之公務員委託第三人掌管之文書乙節，已如
    前述，是原審認係公務員職務上掌管之物品，尚有未洽。被告上訴否認犯罪，雖
    無可採，惟原判決既有可議，自應由本院予以撤銷改判，以期適法。爰審酌被告
    之品行、犯罪動機、目的、智識程度、所生危害，犯後態度等一切情狀，量處如
    主文所示之刑。又被告行為後，刑法第四十一條之規定，業於九十年一月四日修
    正，並經總統於九十年一月十日公布，依法於九十年一月十二日生效，而修正後
    刑法第四十一條第一項之規定：犯最重本刑為五年以下有期徒刑以下之刑之罪，
    而受六個月以下有期徒刑之宣告，因身體、教育、職業、家庭之關係或其他正當
    事由，執行顯有困難者，得以一元以下三元（業據罰金罰鍰提高標準條例第一條
    前段規定，就其原定數額提高為一百倍折算一日）以上折算一日，易科罰金，但
    確因不執行所宣告之刑，難收矯正之效，或難以維持法秩序者，不在此限」，對
    於被告並無不利，依刑法第二條第一項前段之規定，適用裁判時之新法，並諭知
    易科罰金之折算標準。
據上論斷，應依刑事訴訟法第四百五十五條之一第一項、第三項、第三百六十九條第
一項前段、第三百六十四條、第二百九十九條第一項前段，電業法第一百零六條第三
款，刑法第二條第一項前段、第十一條前段、第一百三十八條、第五十五條、第四十
一條第一項前段，罰金罰鍰提高標準條例第一條前段、第二條，判決如主文。
本案經檢察官越方如到庭執行職務
中      華      民      國      九十二      年      三      月    五    日
                                  臺灣臺北地方法院刑事第四庭
                                      審判長法官  余  學  淵
                                          法  官  吳  靜  怡
                                          法  官  陳  嘉  琪
右正本證明與原本無異。
本件不得上訴
                                          書記官  林  素  霜
中      華      民      國      九十二      年      三      月    六    日
附錄本案所犯法條全文
電業法第一百零六條
(罰則 (二) ----竊電)
有左列行為之一者為竊電，處五年以下有期徒刑、拘役或五百元以下罰金：
一  未經電業供電，而在其供電線路上私接電線者。
二  繞越電度表或其他計電器，損壞或改動表外之線路者。
三  損壞或改變電度表、無效電力計、其他計電器之構造，或以其他方法使其失效不
    準者。
四  在電價較低之線路上，私接電價較高之電器者。
五  包燈用戶，在原定電燈盞數及瓦特數以外，私自增加盞數或瓦特數者。
六  電力用戶，在原申請馬力數、瓩數或仟伏安數以外，私自增加馬力數
    瓩數或仟伏安數者。
刑法第一百三十八條
毀棄、損壞或隱匿公務員職務上掌管或委託第三人掌管之文書、圖畫、物品，或致令
不堪用者，處五年以下有期徒刑。


司法院資訊處製作；財團法人民間司法改革基金會備份。
